臺灣臺南地方法院刑事判決
109年度訴字第833號
公  訴  人  臺灣臺南地方檢察署檢察官
被      告  黃擇東


輔  佐  人  黃劉金枝  

上列被告因傷害等案件，經檢察官提起公訴（109年度調偵字第1
053號），本院判決如下：       
    主  文
黃擇東犯傷害罪，處拘役參拾日，如易科罰金，以新臺幣壹仟元
折算壹日。又犯毀損他人物品罪，處拘役貳拾日，如易科罰金，
以新臺幣壹仟元折算壹日。應執行拘役肆拾日，如易科罰金，以
新臺幣壹仟元折算壹日。緩刑參年，並於緩刑期間參加貳場次之
法治教育，緩刑期間付保護管束。    
    事  實
一、黃擇東與黃國敦均為址設臺南市○○區○○里○○00號之3下營里
    「永安宮」之管理委員會委員。於民國109年2月8日16時許
    ，黃擇東在永安宮與黃國敦因廟務起爭執，黃擇東拿棍子欲
    毆打黃國敦，黃國敦則抽出神轎之轎擔木棍自保。黃擇東見
    狀遂跑出廟外，基於毀損之犯意，持棍子攻擊黃國敦所使用
    、登記在其妻蔡坤珍名下之AVJ-7682號自小客車引擎蓋、前
    擋風玻璃，致引擎蓋凹損、擋風玻璃龜裂不堪使用，足以生
    損害於黃國敦。黃國敦見狀以棍子推倒黃擇東，黃擇東隨即
    返回其位在永安宮旁之住處拿取另一根木棍，又基於傷害他
    人身體之犯意，再前往宮廟欲毆打黃國敦，黃國敦以手臂抵
    擋，造成黃國敦左前臂受有長8.6公分、寬5.2公分挫傷瘀腫
    。衝突中，經陳和沛、蔡麗鳳多人從中架開，黃國敦見狀即
    駕車離開前往報案。
二、案經黃國敦訴由臺南市政府警察局佳里分局移送臺灣臺南地
    方檢察署檢察官偵查起訴。　　
    理  由
一、本判決所引用被告以外之人於審判外之言詞或書面陳述，經
    當事人同意作為證據使用（本院卷第51頁），本院審酌該等
    證據作成時情況，並無違法或不當取證，亦無顯不可信或證
    明力過低，而均認為適當，依刑事訴訟法第159條之5規定，
    具證據能力；另本判決引用之非供述證據，均依法定程序取
    得，經合法調查程序，與待證事實間復具相當關聯性，無不
    得為證據情形，依刑事訴訟法第158條之4反面解釋，均有證
    據能力。
二、訊據被告矢口否認有何傷害及毀損犯行，辯稱：「我有要打
    他，但是有被擋著沒有打到，後來我和我太太就跌在地上。
    我沒有毀損車子，是不小心弄到的，沒有壞掉，如果有壞掉
    他不可能還可以開去報案」等語，經查：
㈠、證人即告訴人黃國敦於警詢中證稱：「109年2月8日大約下午
    4點半許，地點臺南市○里○○里○○00號之3(永安宮)廟前樓梯
    。黃擇東（永安宮委員）跟我廟（永安宮）主委陳和沛因廟
    務爭論，因我在旁邊聽見及看見黃擇東無理對主委爭論，我
    跟黃擇東講不要每當香科到就在吵，黃擇東就心生不滿衝至
    他家（廟隔壁臺南市○○區○○里00號之1)拿棍子返廟內作勢打
    我，我當下之際即拿起廟內抬轎棍自我防衛。黃擇東立即跑
    至廟外手持棍棒打我停永安宮廣場前車輛引擎蓋及前擋風玻
    璃一下。黃擇東欲持棍打我車第二下時，我手持抬轎棍擋開
    黃擇東、黃擇東仰臥地面，黃擇東他太太及永安宮主委夫人
    蔡麗鳳在場將黃擇東扶起，黃擇東返家換拿一枝較粗棍棒返
    至面前打我欲打頭部，我用左手上擋棍棒，左前臂挫傷瘀腫
    ，主委夫人及黃擇東太太見狀將黃擇東手持棍棒奪下。他又
    返家拿一隻約40幾公分較粗木頭欲攻擊我，主委夫人對黃擇
    東大聲斥喝叫他不要亂來，黃擇東自行將手木頭丟棄地上，
    然後我開AVJ-7682車輛先返家。黃擇東毀損車車號是000-00
    00號。登記我太太蔡坤珍名下。車引擎蓋及前擋風玻璃。共
    損失新台幣22245元」等語（警卷第3頁），與其在本院審理
    時所證案發時遭被告持棍攻擊，其因抵擋而手臂受傷，駕駛
    使用之車輛亦為被告持棍毀壞引擎蓋及擋風玻璃乙節一致（
    本院卷第81至86頁）。
㈡、證人陳和沛於偵查中證稱：「我和黃國敦、被告他們都是永
    安宮的委員，差不多認識15年左右。在109年（筆錄誤載為1
    08）2月8日下午4點半，永安宮，當天我跟黃國敦、我太太
    蔡麗鳳三人，我太太在廟裡掃地，我在整理物品，黃擇東進
    來，說他要拿蓄電池給廟裡用，我就跟他說這顆那天用半天
    就沒電，他說他要請一隻王馬，我跟他說這要經過委員會，
    臨時我無法接受，但他說他沒辦法退，黃國敦在旁邊聽到，
    就跟黃擇東說你不要遇到要熱鬧就在亂，黃擇東聽到火氣就
    很大，就回家拿了一根木棍，到廟裡要打黃國敦，黃國敦就
    拿一支轎棍，黃擇東就跑出去外面，我以為他要回家，結果
    不是，黃國敦跟我太太蔡麗鳳就追出去，我還在廟裡，我就
    聽到外面車子「碰」一聲，我就跑出去，就看到黃擇東站在
    車邊，黃國敦的車凹了下去，黃擇東手上的棍子斷成兩截，
    手上拿一截，地上還有一截，黃擇東就拿手上那一截棍子要
    打黃國敦，當時黃國敦手上的轎棍已經被我太太搶過去，黃
    擇東拿棍子打下來，黃國敦就用手擋開，黃擇東就跌倒，黃
    擇東的太太就要來搶黃擇東手上的棍子。黃擇東打黃國敦，
    他會用手去擋」等語（偵卷第40頁）。
㈢、證人蔡麗鳳於偵查中證稱：「我先生在永安宮當主委，我都
    會去廟裡，在109年（筆錄誤載為108年）2月8日下午4點半
    ，在永安宮，因為廟裡要熱鬧，我去整理廟，我先生、黃國
    敦、黃擇東都在廟裡，不曉得講了什麼，我看到黃擇東就衝
    出去，回來拿一支棍子要打黃國敦，黃國敦就閃過去，黃擇
    東就跑到外面，黃國敦說「慘了，要去打我的車」，黃國敦
    就在廟裡拿了一支轎擔子，我也跟著出去，出去我就看到黃
    擇東手拿的棍子打了車子以後，一截掉在地上，我怕黃國敦
    過去跟他衝突，就把黃國敦的轎擔子搶過來，之後黃擇東又
    拿了一個東西要打黃國敦，黃國敦把他擋開，黃擇東就倒在
    地上，我就拿著轎擔子去擋在他們中間。我看到黃擇東拿棍
    子打下來時，黃國敦有用手擋開。這樣應該是會受傷，因為
    用棍子打下去，用手擋開」等語（偵卷第41頁）。是證人陳
    和沛、蔡麗鳳所證黃國敦遭被告持棍傷害時有抵擋動作及被
    告有持棍打車輛之情形均互核相符。
㈣、又案發後，黃國敦受有左前臂挫傷瘀腫長8.6公分、寬5.2公
    分傷害，有聖恩診所診斷證明書在卷可佐（警卷第7頁）。
    而其使用之AVJ-7682號自小客車引擎蓋凹損、擋風玻璃龜裂
    受損而維修乙情，亦有照片及維修單可按（警卷第9至11頁
    ），是案發後，黃國敦所受傷勢及車輛受損之情形，與上開
    各證人所證案發時被告攻擊造成黃國敦受傷及破壞車輛之行
    為相符。另外，證人黃國敦於本院審理時證述：「被告打我
    車子的時候我把他推到地上，他爬起來又到他們家拿一支巴
    達攻擊我，才造成我受傷，被告以前是做板模的，我說的巴
    達是說撐板模長長的、很大支的棍子，不是球棒」等語（本
    院卷第85、88頁）。可知被告是持棍子毆打造成黃國敦受傷
    ，公訴意旨所指被告傷害的工具為球棒，應有誤會，予以更
    正。從而，被告上開犯行，均堪認定。
三、被告雖以前詞抗辯，惟查，被告自承有持木棍要毆打黃國敦
    （本院卷第49頁），是黃國敦在面對被告攻擊時以手臂抵擋
    而成傷，符合常情。而被告傷害因而使黃國敦受傷及破壞黃
    國敦使用車輛乙事，業經證人等證述互核明確，被告抗辯，
    已難憑採。另被告所破壞黃國敦車輛部位為引擎蓋凹損及擋
    風玻璃龜裂，為金屬材質外殼及具一定厚度之玻璃，被告應
    係以一定力氣敲打所造成，顯非不小心所致。而上開毀壞屬
    外部凹損裂痕，並不影響車輛主要駕駛性能，是案發後黃國
    敦仍可駕車離去，亦無悖常理。被告上開辯解，無從成立。
　　此外，被告雖於本院審理時提出關於永安宮廟務之陳述，惟
    該內容僅能說明被告對廟務而有所不滿及質疑，雖為本案引
    發衝突的原因，或可做動機在量刑部分做為考量，然與被告
    本案構成傷害及毀損行為無影響，併此敘明。綜上所述，本
    案事證明確，被告上開犯行，均堪認定。
四、論罪科刑
㈠、核被告所為，係犯刑法第277 條第1項之傷害罪及同法第354
    條之毀損罪。被告所犯上開2罪，犯意各別，行為互殊，應
    予分論併罰。爰審酌被告身為成年人，與告訴人雖因廟務有
    所爭執，仍應依正常法律途徑解決處理，不應動輒一言不合
    心生不滿即以暴力傷害他人及毀損他人財物，使告訴人受有
    身體及財產上損害，未尊重他人之法益及權利，所為甚屬不
    該，再衡量本案係因廟務問題積累怨氣所生之犯案動機、被
    告持工具傷害、毀損之手段、犯後否認犯行，告訴人所受之
    傷害及財產損害程度、被告於本院審理時所述之身體健康狀
    況、智識程度與生活、經濟狀況等一切情狀，分別量處如主
    文所示之刑，並定應執行刑及就各罪宣告刑及應執行刑均諭
    知易科罰金之折算標準。
㈡、末查，被告未曾因故意犯罪受有期徒刑以上刑之宣告，有臺
    灣高等法院被告前案紀錄表附卷可憑，依本案被告因廟務起
    爭端而突然持工具傷害及毀損之過程及動機來看，被告應因
    一時失慮，致犯本罪，在經此偵審刑事訴訟程序進行後，應
    足使其得到警惕。又被告年事已高，因氣切手術，說話表達
    極仰賴輔助工具，且身體狀況不佳，業據被告、輔佐人於本
    院審理供承在卷（本院卷第95頁），不適宜入監執行刑罰或
    易服社會勞動服務。另依被告身體狀況，就醫治療需支付費
    用，被告現已無法工作，倘將款項予以易科罰金，則在其經
    濟上可能會產生一定負荷。考量上情及告訴人在本院審理時
    表示伊亦不願被告去關乙節，故本院認如給予被告緩刑宣告
    ，可能較能給被告心理上壓力而戒慎行止，不再恣意侵害他
    人權利，是上開刑罰有暫不執行之理由。爰依刑法第74條第
    1 項第1 款諭知緩刑3年，以啟自新。又為促使被告日後得
    以知曉尊重法治觀念之重要性，本院認就被告宣告緩刑部分
    ，應另有賦予一定負擔之必要，爰依刑法第74條第2項第8款
    規定，諭知應接受法治教育2場次，併依刑法第93條第1項第
    2款規定，於緩刑期間付保護管束。
㈢、至被告傷害及毀損之工具棍子2支，未據扣案，本院認本案事
    證已明確，且本案情節並非被告持棍隨機、任意對不特定人
    攻擊，尚不致生公共安全之風險，予以沒收並無刑法上之重
    要性，爰不予宣告沒收。
五、公訴意旨另認被告除上開持木棍攻擊黃國敦後（前論有罪部
　  分）有再繼續徒手毆打黃國敦之傷害行為，然依黃國敦之證
　  述及其所提出之診斷證明書及證人陳和沛、蔡麗鳳偵查中之
　  證述，被告當天雖有徒手毆打黃國敦之行為，但僅能認定其
　  左前臂有因被告持棍攻擊而成傷，無法認定有因被告徒手毆
　  打受有其他傷害，無從說服本院認定被告此部分亦成立傷害
　  犯行。此外，本院復查無其他積極證據，揆諸前揭說明，被
　  告就此部分之犯罪自屬不能證明。而此部分，若構成犯罪，
　  即與前開被訴傷害犯行間，係在同一空間且於時間甚為密接
　  之情形下所為，而有接續犯之一罪關係，該部分既經本院予
　  以論罪科刑，有如前述，爰就此不能證明部分，不另為無罪
　  之諭知，附此敘明。
據上論斷，依刑事訴訟法第299條第1項，判決如主文。
本案經檢察官陳鋕銘提起公訴，檢察官吳梓榕到庭執行職務。
中　　華　　民　　國　　110 　年　　2 　月　　18 　　日
　　　　　　　　　刑事第十一庭  審判長法　官　劉怡孜　　
                  　　　　　　        法  官  陳欽賢
　　　　　　　　　                    法  官  潘明彥
　以上正本證明與原本無異。
如不服本判決應於收受本判決後20日內向本院提出上訴書狀，並
應敘述具體理由。其未敘述上訴理由者，應於上訴期間屆滿後20
日內向本院補提理由書狀（均須按他造當事人之人數附繕本）「
切勿逕送上級法院」。 
    　　　　　　　　　　　　　　　　　書記官　黃瓊蘭　　
中　　華　　民　　國　　110 　年　　2 　　月　　20　　日
附錄本案論罪科刑法條全文：
中華民國刑法第277條
傷害人之身體或健康者，處5年以下有期徒刑、拘役或50萬元   
 以下罰金。
犯前項之罪，因而致人於死者，處無期徒刑或7年以上有期徒   
 刑；致重傷者，處3年以上10年以下有期徒刑。
中華民國刑法第354條
毀棄、損壞前二條以外之他人之物或致令不堪用，足以生損害於
公眾或他人者，處2年以下有期徒刑、拘役或1萬5千元以下罰金
。